臺灣桃園地方法院刑事判決　　　　　 100年度審易字第2100號
公　訴　人　臺灣桃園地方法院檢察署檢察官
被　　　告　徐錦輝
上列被告因竊盜案件，經檢察官提起公訴（100 年度偵字第2130
9 號），本院判決如下：
        主  文
徐錦輝無罪。
        理  由
一、公訴意旨略以：被告徐錦輝係址設桃園縣蘆竹鄉○○路○段
    27號「加值有限公司」（下稱加值公司）之貨車司機，因見
    加值公司倉庫於夜間僅有該公司處理科主任及員工各1 人居
    住其內而無保全人員看管，竟意圖為自己不法之所有，基於
    竊盜犯意，於100 年7 月25日晚上7 時30分許，以公司所發
    配之遙控器開門後，在上開加值公司之倉庫內，徒手竊取倉
    庫內之電梯護板1 批（淨重約135 公斤），價值約新臺幣1,
    620 元。得手後，即將上開電梯護板放入加值公司所有車牌
    號碼8229-TQ 號自用小貨車內後，駕駛該車欲前往資源回收
    場變賣求現。嗣於同日晚上8 時許，徐錦輝駕駛該車行經桃
    園縣蘆竹鄉○○路○段279 之3 號前時，為警攔查，當場查
    獲上揭電梯護板1 批而知悉上情，因認被告涉有刑法第321
    條第1 項第1 款之侵入有人居住之建築物竊盜罪嫌。
二、按犯罪事實應依證據認定之，無證據不得認定其犯罪事實。
    又不能證明被告犯罪者，應諭知無罪之判決，刑事訴訟法第
    154 條第2 項、第301 條第1 項分別定有明文。次按認定不
    利於被告之事實，須依積極證據，苟積極證據不足為不利於
    被告事實之認定時，即應為有利於被告之認定，更不必有何
    有利之證據；又事實之認定，應憑證據，如未能發現相當證
    據，或證據不足以證明，自不能以推測或擬制之方法，以為
    裁判基礎。而刑事訴訟法上所謂認定犯罪事實之積極證據，
    係指適合於被告犯罪事實之認定之積極證據而言，雖不以直
    接證據為限，間接證據亦包括在內；然而無論直接或間接證
    據，其為訴訟上之證明，須於通常一般之人均不致有所懷疑
    ，而得確信其為真實之程度者，始得據為有罪之認定，倘其
    證明尚未達到此一程度，而有合理之懷疑存在時，致使無從
    形成有罪之確信，根據「罪證有疑，利於被告」之證據法則
    ，即不得遽為不利被告之認定（最高法院30年度上字第816
    號、29年度上字第3105號、30年度上字第1831號、40年度臺
    上字第86號、76年度臺上字第4986號等判例意旨參照)。 末
    按刑事訴訟法第161 條已於91年2 月8 日修正公佈，修正後
    同條第1 項規定：檢察官就被告犯罪事實，應負舉證責任，
    並指出證明之方法。因此，檢察官對於起訴之犯罪事實，應
    負提出證據及說服之實質舉證責任。倘其所提出之證據，不
    足為被告有罪之積極證明，或其闡明之證明方法，無從說服
    法官以形成被告有罪之心證，基於無罪推定之原則，自應為
    被告無罪判決之諭知（最高法院92年臺上字第128 號判例意
    旨參照）。再按刑事訴訟法第156 條第2 項規定，被告雖經
    自白，仍應調查其他必要之證據，以察其是否與事實相符。
    立法目的乃欲以補強證據擔保自白之真實性；亦即以補強證
    據之存在，藉之限制自白在證據上之價值。而所謂補強證據
    ，則指除該自白本身外，其他足資以證明自白之犯罪事實確
    具有相當程度真實性之證據而言。雖其所補強者，非以事實
    之全部為必要，但亦須因補強證據與自白之相互利用，而足
    使犯罪事實獲得確信者，始足當之（最高法院74年度臺覆字
    第10號判例可資參照）。又刑法上之竊盜罪，須意圖為自己
    或第三人不法之所有，而取他人所有物，為其成立要件( 最
    高法院23上字第1892號判例可資參照) 。
三、本件公訴人認被告徐錦輝涉犯上開竊盜罪嫌，無非係以被告
    徐錦輝先後於警詢及檢察官訊問時之自白，證人廖文坤於警
    詢時之供述，當場起獲之電梯護板1 批、照片、地磅單及贓
    物認領保管單等為其主要之論據。
四、訊據被告徐錦輝堅詞否認有何竊盜犯行，辯稱：我在加值公
    司上班已13、14年了，我每二週會支援資源回收，如果有不
    良品，老闆蘇漢堂會同意讓我載去賣，我所載之電梯護板 1
    批是不良品，老闆有同意讓我去賣，因警察當時很兇，我會
    緊張，所以當下沒有聯絡老闆過來解釋等語。經查：
（一）被告徐錦輝係「加值公司」之貨車司機，於100 年7 月25
      日晚間7 時30分許，持公司所發配之遙控器開門，在加值
      公司倉庫內，取得倉庫內之電梯護板1 批（淨重約135 公
      斤），並將上開電梯護板放入加值公司所有車牌號碼8229
      -TQ 號自用小貨車內後，駕駛該車欲前往資源回收場變賣
      ，並於同日晚間為警查獲等情，已據被告供認明確，復有
      贓物認領保管單、地磅單各1 紙、現場照片4 張在卷可資
      佐證，是前開電梯護板確為被告所拿取，並置放於加值公
      司所有車牌號碼8229 -TQ號自用小貨車內，駕駛該車欲前
      往資源回收場變賣，事後，被告載運之電梯護板已由被害
      人廖文坤領回之事實，已堪認定。
（二）按刑事訴訟法第156 條第2 項規定，被告雖經自白，仍應
      調查其他必要之證據，以察其是否與事實相符。本件被告
      雖於警詢時自白稱：「我以為那是公司不要的東西，所以
      我才會拿去變賣換取現金貼補家用。」（見100 年7 月26
      日警詢筆錄）、於檢察官訊問時陳述：「（為何偷？）我
      以為是不良品。」（見100 年7 月26日訊問筆錄）等語，
      惟據證人即加值公司實際負責人蘇漢堂於本院審理時具結
      證稱：「（你是否是加值公司的負責人？）登記負責人是
      我太太張素琴，我事實記負責人，公司實際上大小事都是
      我在負責。（是否知道100 年7 月25日下午8 時左右徐錦
      輝有駕駛你們公司的車子在桃園縣蘆竹鄉○○路○段27 9
      之3 號前被警攔下，發現車上載有你們的電梯護板1 批，
      該電梯護板1 批是否是你們公司所有？（提示照片並告以
      要旨）我知道這些東西，這些是我們公司的報廢品、（你
      有無同意徐錦輝可以把車上的電梯護板拿去變賣或讓他自
      由處分？）有同意。（這1 批電梯護板你們公司是否有同
      意徐錦輝拿去變賣或讓他自由使用？）我有同意他載走。
      」（見本院100 年10月25日準備程序筆錄），另加值公司
      之負責人確為證人蘇漢堂之配偶張素琴，有經濟部商業司
      - 公司資料查詢（加值企業有限公司）及證人蘇漢堂戶役
      政個人基本資料查詢結果各1 紙在卷為證。足見證人蘇漢
      堂證述尚非子虛，益見被告所辯稱該電梯護板為加值公司
      不良品並有取得公司負責人蘇漢堂同意而變賣等語，即非
      無據，堪可採信。是被告雖拿取加值公司倉庫內之電梯護
      板1 批，既已經過加值公司實際負責人蘇漢堂同意，足見
      其顯無不法所有意圖，自與竊盜之構成要件不相符合。
（三）雖證人即加值公司製造組主任廖文坤於警詢時陳稱：「（
      徐錦輝是否有經你或貴公司之同意，拿貴公司的電梯護板
      去變賣？）沒有。」（見100 年7 月25日警詢筆錄），惟
      其僅係加值公司製造組主任，其於警詢時雖供稱被告並未
      經其同意而拿取上述電梯護板去變賣，然就被告有無徵得
      加值公司負責人蘇漢堂同意一節，證人廖文坤未必知悉，
      故證人廖文坤於警詢就此部分（加值公司有無同意）之供
      述，因與證人即加值公司實際負責人蘇漢堂於本院審理時
      上開證詞不同，自應以加值公司實際負責人蘇漢堂之供述
      為準，證人廖文坤於警詢之此部分供述，自難為不利於被
      告之認定。
五、綜上所述，依檢察官所舉之上述證據，本院尚無從得出被告
    徐錦輝有於上開時、地，竊取加值公司電梯護板1 批犯行之
    確切心證，被告前揭無不法所有意圖之辯詞，並非無據。檢
    察官所舉之事證，既不能證明被告具有為自己不法所有之主
    觀犯意，且亦查無其他積極證據，足認被告有公訴人所指之
    竊盜犯行，依前揭判例意旨及上開說明，即應諭知無罪之判
    決。
據上論斷，應依刑事訴訟法第301 條第1 項，判決如主文。
本案經檢察官曾姿綺到庭執行職務。
中    華    民    國   100    年    11    月    15    日
                        刑事庭法  官  游紅桃
以上正本證明與原本無異。
如不服本判決應於收受判決後10日內向本院提出上訴書狀，並應
敘述具體理由。其未敘述上訴理由者，應於上訴期間屆滿後20日
內向本院補提理由書(均須按他造當事人之人數附繕本)「切勿逕
送上級法院」。
                              書記官  陳恩如
中    華    民    國  100     年    11    月    15    日